【裁判字號】    99,交聲,3118
【裁判日期】    991012
【裁判案由】    聲明異議
【裁判全文】
臺灣臺中地方法院交通事件裁定        99年度交聲字第3118號
原處分機關  交通部公路總局臺中區監理所
異  議  人
即受處分人冠達企業行
          即  黃明政
上列受處分人因違反道路交通管理處罰條例案件，對於交通部公
路總局臺中區監理所於民國99年7 月26日所為之處分（中監違字
第裁60－GF0000000 號裁決書），聲明異議，本院裁定如下：
    主  文
異議駁回。
    理  由
一、原處分機關略以：異議人即受處分人冠達企業行即黃明政（
    下稱受處分人）所有、車牌號碼341-RX號自用一般大貨車，
    於民國99年6 月5 日14時20分許，由乙○○駕駛行經臺中市
    ○○路與青海路2 段路口處，因有「裝載水泥塊（興富發建
    設部分拆除工程之建築工程剩餘資源）未依規定使用砂石專
    用車輛（禁止行駛）」之違規情節，經臺中市警察局第六分
    局警員以違反道路交通管理處罰條例第29條之1 第1 項規定
    當場舉發。受處分人於期限內申訴，經舉發單位查復，仍有
    不服，原處分機關遂於99年7 月26日以中監違字第裁60－GF
    0000000 號裁決書，依違反道路交通管理處罰條例第29條之
    1 第1 項之規定，裁處受處分人罰鍰新臺幣（下同）60,000
    元整，逾期則依裁決書處罰主文規定裁處等語。
二、聲明異議意旨略以：受處分人係領有臺中縣政府所核發之廢
    棄物清除許可證之合法業者，依法可清除土木及建築廢棄物
    ，而受處分人名下之大貨車所載運者，係屬營建廢棄混合物
    ，並非單純之水泥塊，尚含有廢木塊等雜項廢棄物。依廢棄
    物清理之相關規定，一般營建之混合物即屬廢棄物範疇，並
    非砂石，故無所謂比例之問題。受處分人所有車輛既非載運
    砂石，自無庸受砂石車之相關規範限制，為此聲明異議云云
    。
三、按裝載砂石、土方未依規定使用專用車輛或其專用車廂未合
    於規定或變更車廂者，處汽車所有人40,000元以上80,000元
    以下罰鍰，並當場禁止通行，道路交通管理處罰條例第29條
    之1 第1 項定有明文。次按裝載砂石、土方之傾卸框式大貨
    車及傾卸框式半拖車，經公路監理機關檢驗查核已依規定裝
    設裝置及標示者，即登檢為砂石專用車，復貨廂外框顏色依
    據道路交通安全規則第42條第1 項第15款辦理，貨廂正後方
    依據道路交通安全規則第42條第1 項第3 款規定以黑色字體
    加漆號牌2.5 倍之車輛牌照號碼，裝載砂石土方車輛使用專
    用車輛或專用車廂規定第2 條、第3 條第6 款、第8 款亦有
    明訂。再按裝載砂石、土方之傾卸框式大貨車及半拖車，貨
    廂外框顏色應使用台灣區塗料油漆工業同業公會塗料色卡編
    號1-19號黃顏色。其他傾卸框式大貨車及半拖車之貨廂外框
    顏色，不得使用該顏色，道路交通安全規則第42條第1 項第
    15 款 可資參照。
四、經查：
  (一)本件受處分人所有、車牌號碼341-RX號之自用一般大貨車，
    於99年6 月5 日14時20分許，由受處分人所僱用之司機乙○
    ○（經受處分人陳明現已離職，見本院卷第53頁）駕駛行經
    臺中市○○路與青海路2 段路口處，因有「裝載水泥塊（興
    富發建設部分拆除工程之建築工程剩餘資源）未依規定使用
    砂石專用車輛（禁止行駛）」之違規情節，為臺中市警察局
    第六分局警員製單舉發之事實，為受處分人所不爭執，亦有
    臺中市警察局舉發違反道路交通管理事件通知單、交通部公
    路總局臺中區監理所之違反道路交通管理事件裁決書各1 份
    在卷可稽。又本件受處分人所有前揭車輛，並未經監理機關
    檢驗通過登檢為裝載砂石、土方之專用車輛乙節，為受處分
    人所不爭執，並有汽車車籍查詢結果1 份在卷可佐，足徵前
    揭車輛並非裝載砂石之專用車輛，要無疑義。
  (二)惟按道路交通管理處罰條例第29條之1 立法理由係用以維護
    交通安全。次觀之立法者之所以將裝載砂石土方之車輛標準
    化，統以「砂石專用車」作為行政管制手段，並嚴格規定砂
    石專用車應有一定規格之高度、外框、顏色、車廂正後方之
    號牌，並強制裝設載重計、轉彎及倒車警報、行車紀錄器、
    防捲入等安全防護及機械式可密覆裝置或備有帆布能緊密覆
    蓋貨廂，無非係行駛於道路之砂石車，因車體龐大，駕駛人
    行駛於道路多有死角，不幸發生撞擊不易警覺，且所載砂石
    、土方沉重、容易散逸，影響視野，苟不慎掉落，恐砸傷人
    車，均影響行車安全，是立法意旨係以維護交通安全為主要
    考量，舉凡載運與「砂石、土方」或相類似性質之物，行車
    時有逸散、掉落，影響交通安全之虞時，均應有該法規之適
    用。再者，依行政院86年12月31日函釋及內政部訂定之「營
    建剩餘土石方處理方案」略以：營建工程剩餘土石方（俗稱
    廢棄土）之種類，包括建築工程、公共工程及其他民間工程
    所產生之剩餘泥、土、砂、石、磚、瓦、混凝土塊等，屬有
    用資源，其主管機關為內政部營建署，至於因施工所產生之
    金屬屑、玻璃碎片、廢塑膠、廢木材等廢棄物，則屬營建廢
    棄物，由環保署主管；另營建剩餘土石方與營建廢棄物混雜
    未經分類之「營建混合物」，於管理上歸屬營建廢棄物範疇
    ，目前尚無混雜比例之界定規定等語，可知大貨車載運土石
    ，是否受道路交通管理處罰條例第29條之1 關於砂石專用車
    之相關限制，端視所載運之內容物為何，至該內容物性質是
    否屬廢棄物，則另屬有無違反廢棄物清理法之問題，兩者並
    不相悖。
  (三)查證人即本件製單舉發之警員甲○○到庭證稱：本案伊係騎
    乘警用機車執行巡邏勤務，發現違規之車輛輪胎較為扁平，
    疑似有超載之跡象，伊遂攔檢該車，請求過磅受檢。過磅後
    雖確認違規車輛並無超載。又駕駛人固有出示臺中市建築工
    程剩餘資料載運處理證明，而伊發現車輛車斗內有夾雜木板
    ，且裝載的量是一般砂石車的兩倍，根據伊之執勤經驗判斷
    ，該車輛可能是裝載之水泥塊多為不規則狀，有比較大的空
    隙，故可通過過磅之檢驗。當時違規車輛車斗內部裝載情形
    ，大致與法院卷第15頁編號照片相符，然伊當場所見之水
    泥石塊體積都很大，最大的都比一般紅磚體積還大。伊平時
    取締大貨車載運兼含砂石及其他營建廢棄物之大貨車時，仍
    係視個案情形，如裝載內容物有八、九成以上係砂石、土方
    者，始會開立未使用砂石專用車輛的違規舉發單。本件違規
    車輛所裝載之其他非屬砂石、土方、水泥塊之廢棄物所占比
    例相對較少，故依法製單舉發等語綦詳（見本院卷第53頁反
    面-54 頁）。復經本院當庭勘驗當天員警攔檢過程之錄影光
    碟內容結果，亦與證人所述大致相符（見本院卷第53頁反面
    ）。
  (四)另按道路交通管理處罰條例第29條之1 第1 項所謂「土方、
    砂石」係包含「廢土方」，「非砂石車輛載運廢土方」應適
    用該條例第29條之1 第1 項規定處罰，亦據交通部於95年1
    月4 日以交路字第0940067397號函釋甚明，足認裝載「廢土
    方」仍應依規定使用專用車輛。經檢閱卷附照片所示情狀（
    見本院卷第15頁編號、23頁），本件受處分人所有之大貨
    車所裝載者，固有夾雜木材、塑膠等雜項廢棄物，然其中性
    質屬砂石之水泥塊、石塊等仍占極高比例，揆諸前揭立法意
    旨及行政函釋，尚不得逕予排除適用道路交通管理處罰條例
    第29條之1 之規定，是受處分人所領有「廢棄物清除許可證
    」乙節，尚無足為有利其之認定。
五、綜上所述，本件違規車輛所裝載之營建廢棄物中，既含有大
    量屬「砂石、土方」性質之水泥塊、石塊等，原處分機關據
    以援引道路交通管理處罰條例第29條之1 第1 項之規定，以
    「裝載砂石土方未依規定使用專用車輛」之違規，裁處60,0
    00元之處分，核無違誤，本件聲明異議為無理由，應予駁回
    。
據上論結，應依道路交通管理處罰條例第87條第2 項，道路交通
案件處理辦法第19條，裁定如主文。
中    華    民    國    99    年    10    月    12    日
                  交通法庭  法  官  劉敏芳
以上正本證明與原本無異
如不服本裁定應於送達後5日內向本院提出抗告狀（應附繕本）
並敘述抗告之理由。
                            書記官  陳錫威
中    華    民    國    99    年    10    月    12    日

司法院資訊處製作；財團法人民間司法改革基金會備份。
